【裁判字號】    90,台上,5269
【裁判日期】    900824
【裁判案由】    違反毒品危害防制條例
【裁判全文】
最高法院刑事判決                                九十年度台上字第五二六九號
    上訴人  台灣高等法院高雄分院檢察署檢察官
    被  告  甲○○
右上訴人因被告違反毒品危害防制條例案件，不服台灣高等法院高雄分院中華民國九
十年五月二十九日第二審更審判決（八十九年度重上更(三)字第四九號，起訴案號：台
灣高雄地方法院檢察署八十六年度偵字第七五二六號、第七五二九號、第一○五六七
號、第一二一八六號），提起上訴，本院判決如左：
    主  文
上訴駁回。
    理  由
按刑事訴訟法第三百七十七條規定，上訴於第三審法院，非以判決違背法令為理由，
不得為之。是提起第三審上訴，應以原判決違背法令為理由，係屬法定要件。如果上
訴理由狀並未依據卷內訴訟資料，具體指摘原判決不適用何種法則或如何適用不當，
或所指摘原判決違法情事，顯與法律規定得為第三審上訴理由之違法情形，不相適合
時，均應認其上訴為違背法律上之程式，予以駁回。
本件被告甲○○被訴於民國八十六年三月二十日十二時許，依洪明印（另案審判）指
示，駕駛自小客車搭載陳建業（業經判決論處罪刑確定）至高雄市○○街與大順路口
，收受由劉有成（業經判決論處罪刑確定）以漁船走私入境之以牛皮紙袋裝海洛因毒
品運送至洪明印住處，於運送途中，發覺遭警跟監，陳建業即將該批海洛因藏置在高
雄市○○路二五九號空地雜草堆中，與被告分頭逃離，認被告犯有肅清煙毒條例（已
於八十七年五月二十日修正為毒品危害防制條例，同年月二十二日生效）第五條第一
項之運輸毒品罪及懲治走私條例第三條第一項之運送走私物品罪嫌云云。原審更審結
果，認不足以證明被告有明知為毒品海洛因而為運送之犯意，被訴犯罪不能證明，因
將第一審關於被告部分之判決撤銷，改判諭知被告無罪。檢察官不服，提起第三審上
訴，其上訴意旨略謂：依被告在法務部調查局高雄市調查處（下稱高雄市調查處）之
供述，顯示陳建業以往叫被告開車目的，係在替陳建業開車接送毒品或安非他命，事
後陳建業會給予金錢，故本件被告替陳建業開車載海洛因，被告縱無運送毒品之直接
故意，亦有間接故意；被告對其調查筆錄內容雖有爭執，然隨後已簽名，又有調查員
許志清、黃俊修之證言為憑，則被告於調查筆錄所供內容情節應予採信，況陳建業經
監聽時，亦有於案發前一天與被告通電話之事實，而案發時，被告開車遇警開槍攔阻
即加速逃逸，陳建業見事跡敗露，拆開牛皮紙袋，告知被告內裝毒品海洛因，促被告
加速逃逸，途中將海洛因藏置文慈路雜草堆中，據此被告應已成立運送毒品海洛因之
罪責，高雄市調查處提供之錄影帶雖僅有影像而無聲音，但不能因此即認被告在高雄
市調查處之自白不實而不可採；原判決認被告非明知毒品而運送，又無不確定之故意
，有違經驗法則及論理法則，另認調查筆錄之自白不足為據，與卷證資料不合，有判
決理由矛盾及採證違背證據法則之違法云云。惟查檢察官僅就被告涉嫌於八十六年三
月二十日駕駛搭載陳建業接運內裝海洛因之牛皮紙袋之事實提起公訴，並未就前此被
告駕車搭載陳建業接送毒品或安非他命，事後獲得陳建業給付金錢之事實起訴，復乏
證據足證被告前此有駕車搭載陳建業接運海洛因或安非他命之情事，自難執此謂被告
有運輸、運送海洛因之間接故意。又被告在高雄市調查處之調查筆錄，被告不僅當場
對筆錄內容有所爭執，且其內容所載，被告同一段答話先後矛盾，復未表明所接送之
毒品為海洛因；陳建業於高雄市調查處調查之初，即供稱被告不知該包物品係毒品海
洛因，其他同案被告洪明印、劉有成迭次所供，均無任何不利於被告之供述；高雄市
調查處長達一月餘之電話監聽紀錄，陳建業、劉有成、黃文章、謝瑞麟、洪明印間，
電話聯絡頻繁，僅有一通電話係陳建業打給被告，單純要被告去載陳建業；依陳建業
所供，及原審勘驗現場結果，被告所辯係駕車駛至高雄市○○路停車時，方知該牛皮
紙袋內裝有毒品海洛因，陳建業於停車後即持海洛因下車丟棄等語，堪認屬實；況高
雄市調查處提供之錄影帶，經勘驗僅有影像而無聲音，復乏任何補強證據足以證明，
自不能單憑被告在高雄市調查處顯有瑕疵之自白，作為論罪之依據，故被告被訴犯罪
尚屬不能證明，原判決皆依調查所得之證據資料，於理由欄內逐一詳加說明。從形式
上觀察，顯無上訴意旨所謂與卷證資料不合之理由矛盾及採證違背經驗法則與論理法
則之違背法令情事。依上開說明，殊難認本件上訴已具備法定形式要件，為違背法律
上之程式，應予駁回。
據上論結，應依刑事訴訟法第三百九十五條前段，判決如主文。
中      華      民      國     九十     年      八      月    二十四    日
                              最高法院刑事第一庭
                                  審判長法官  施  文  仁
                                        法官  張  淳  淙
                                        法官  林  永  茂
                                        法官  蕭  仰  歸
                                        法官  陳  世  淙
      右正本證明與原本無異
                                              書  記  官
中      華      民      國     九十     年      八      月     三十     日


司法院資訊處製作；財團法人民間司法改革基金會備份。
